臺灣高等法院臺中分院刑事判決
                                    110年度上易字第212號
上  訴  人
即  被  告  鄭保興



選任辯護人  洪政國律師（法扶律師）      
上列上訴人因業務侵占案件，不服臺灣臺中地方法院109年度易
字第1826號中華民國110年1月5日第一審判決（起訴案號：臺灣
臺中地方檢察署109年度偵緝字第229號），提起上訴，本院判決
如下：
    主  文
上訴駁回。
    事  實
一、鄭保興自民國103年起，受雇於龍雲保全股份有限公司（下
    稱龍雲公司），並於108年1月間經龍雲公司指派至位在臺中
    市○○區○○○路000巷0○0號「皇家莊園社區」及臺中市○○區○○
    路0段00巷00號「金牌國宅二期社區」擔任管理員，工作內
    容為提供上開社區駐衛保全服務，並代為收取住戶繳交之管
    理費，為從事業務之人。詎鄭保興因需錢孔急，竟意圖為自
    己不法之所有，分別基於業務侵占之犯意，而為下列犯行：
  ㈠於108年5月14日晚上某時、同年8月13日晚上某時，先後將其
    所收受、保管之「金牌國宅二期社區」管理費新臺幣（下同
    ）2萬元、2萬7000元挪供己用，而侵占入己；嗣因「金牌國
    宅二期社區」財務委員王珮蓉欲收取管理費，經早班管理員
    孫國翔告知金額短少，始悉上情。
  ㈡於108年6月26日起至同年7月11日前，陸續將其所收受、保管
    之「皇家莊園社區」108年7至9月管理費共計17萬7045元挪
    供己用，而侵占入己；嗣因龍雲公司中區經理廖森榮欲向其
    收取管理費以存入「皇家莊園社區」帳戶，發現金額短少，
    而查悉上情。
二、案經廖森榮代理龍雲公司訴由臺灣臺中地方檢察署檢察官偵
    查起訴。
    理  由
壹、證據能力部分：
一、按被告以外之人於審判外之陳述雖不符刑事訴訟法第159條
    之1至第159條之4等4條之規定，而經當事人於審判程序同意
    作為證據，法院審酌該言詞陳述或書面陳述作成時之情況，
    認為適當者，亦得為證據。當事人、代理人或辯護人於法院
    調查證據時，知有刑事訴訟法第159條第1項不得為證據之情
    形，而未於言詞辯論終結前聲明異議者，視為有前項之同意
    ，刑事訴訟法第159條之5定有明文。該條立法意旨在於傳聞
    證據未經當事人之反對詰問予以核實，原則上先予排除。惟
    若當事人已放棄反對詰問權，於審判程序中表明同意該等傳
    聞證據可作為證據；或於言詞辯論終結前未聲明異議，基於
    尊重當事人對傳聞證據之處分權，暨證據資料愈豐富，愈有
    助於真實發見之理念，且強化言詞辯論主義，使訴訟程序得
    以順暢進行，上開傳聞證據亦均具有證據能力。經查，本件
    以下所引用被告以外之人於審判外之言詞或書面陳述，業經
    於審理期日踐行調查證據程序，檢察官、被告及其辯護人均
    已當庭表示無意見，且迄至言詞辯論終結前亦未聲明異議，
    本院審酌該等言詞或書面陳述之製作及取得，並無證據顯示
    有何違背程序規定而欠缺適當性之情事，認以之為證據應屬
    適當，自均有證據能力。
二、又按除法律另有規定外，實施刑事訴訟程序之公務員因違背
    法定程序取得之證據，其有無證據能力之認定，應審酌人權
    保障及公共利益之均衡維護，刑事訴訟法第158條之4定有明
    文。查本件以下所引用之非供述證據，經本院於審理中提示
    並告以要旨而為調查時，檢察官、被告及其辯護人均未表示
    無證據能力，本院審酌該等證據作成及取得之程序均無違法
    之處，依上開規定之反面解釋，亦應認均有證據能力。
貳、實體部分：
一、訊據上訴人即被告鄭保興（下稱被告）固坦承受雇於告訴人
    龍雲公司，並於上開時間分別經指派至「金牌國宅二期社區
    」、「皇家莊園社區」擔任管理員，且提供社區駐衛保全服
    務及代為收取住戶繳交之管理費負責工作等事實，另就犯罪
    事實欄一㈠之侵占犯行坦承不諱，然矢口否認有犯罪事實欄
    一㈡之侵占犯行，辯稱：我所代收「皇家莊園社區」住戶之
    管理費均已交給廖森榮云云。經查：
  ㈠被告受雇龍雲公司期間，於108年1月間經指派至「皇家莊園
    社區」及「金牌國宅二期社區」擔任管理員，工作內容為提
    供上開社區駐衛保全服務，並代為收取住戶繳交之管理費等
    情，為被告所不爭執，並經證人即龍雲公司中區經理廖森榮
    、證人即金牌國宅二期社區早班管理員孫國祥、證人即金牌
    國宅二期社區財務委員王珮蓉於偵查及原審審理中證述明確
    ，復有兆豐產物保險股份有限公司員工誠實保險資料在卷可
    參（見偵緝卷第117頁），該部分之事實，堪予認定。
  ㈡又被告確有於犯罪事實欄一㈠所載時間，先後將其所保管之「
    金牌國宅二期社區」管理費2萬元、2萬7000元挪作己用而侵
    占入己，業據被告於原審及本院審理中供承不諱（見原審卷
    第29、329頁、本院卷第70頁），核與證人廖森榮、孫國祥
    、王珮蓉於偵查及原審審理時證述之情節相符，並有龍雲機
    構公司值勤工作日誌（見偵緝卷第69-73頁；原審卷第99至1
    39頁）附卷可稽，足認被告上開任意性之自白，與事實相符
    ，堪予採信。
  ㈢被告雖否認有於犯罪事實欄一㈡所示時間將「皇家莊園社區」
      之管理費予以侵占入己；然查：
  ⒈上開「皇家莊園社區」108年7至9月之管理費，其中有17萬70
    45元係被告於108年6月26日至同年7月10日所代收等情，業
    據被告於原審審理時供稱：我有代收「皇家莊園社區」108
    年7至9月的管理費，那些收費單上「代收款簽名欄」有簽鄭
    保興部分，都是我簽名，我有收到這些款項等語（見原審卷
    第383至384頁），並經證人即龍雲公司中區經理廖森榮於原
    審審理中證述明確，復有經被告於「代收款人簽名欄」親簽
    之皇家莊園管理委員會108年7至9月份收費單在卷可查（見
    原審卷第223至225、229至233、237至241、245至261、265
    至277、281至289頁），該部分事實，應堪認定。
  ⒉又被告收取上開管理費後，挪作己用而未將之繳交廖森榮等
    情，業經證人廖森榮於偵查中證稱：「皇家莊園社區」管理
    費應由保全人員收完後交給我，由我存入銀行，是我最先發
    現錢有問題，因為被告一直沒有將錢給我等語（見他卷第90
    頁）；復於原審審理時證稱：「皇家莊園社區」108年7至9
    月管理費，是要提前在108年7月10日前繳，管理員收錢後，
    當我去巡視時，金額如累積達3萬元，被告就會把錢交給我
    ，該期管理費本應在108年7月10日收畢，再由我拿去存入「
    皇家莊園社區」管委會帳戶，但我要向被告收這期管理費時
    ，他都無法交給我，他說因為家裡發生重大事故，必須籌措
    前妻贍養費、大兒子至越南的結婚費、大兒子積欠之賭債等
    ，我要向他收錢時，他都說因為這些急用已經將錢用掉了，
    被告跪在我面前拜託我，他說他月薪4萬8000元，可以每個
    月扣薪來還錢，我還一直跟被告說你不能再犯，因為你之前
    已有同樣前科，我也考慮說金額不是很大，如慢慢扣薪，1
    年內就可以還清，沒想到被告卻在108年8月15日開始不來上
    班，同年月19日傳訊息給我，說他在臺南發生車禍撞死人被
    抓去關，接著就找不到人避不見面了，才對他提告等語明確
    （見原審卷第336至367、394至395頁）。衡酌證人廖森榮為
    被告之上司，於案發時其2人共事已近5年之久，並無仇恨怨
    隙，此經被告供認在卷（見原審卷第382、390頁）；又被告
    前於104年間，已曾因挪用管理費之業務侵占等案件，經判
    處罪刑確定，當時廖森榮尚借款予被告使其得繳納易科之罰
    金，龍雲公司亦未因此將被告解雇，此經證人廖森榮於原審
    審理中證述明確，並有臺灣臺中地方檢察署檢察官104年度
    偵字第21876號起訴書（見他卷第99至101頁）、臺灣高等法
    院被告前案紀錄表在卷可稽；再依LINE通訊軟體對話紀錄翻
    拍照片所示（見偵緝卷第137頁），被告於108年8月19日以
    通訊軟體LINE傳送「經理你已經幫我很多了，不能再拖累你
    」內容之訊息予證人廖森榮，及被告於原審審理中供稱：廖
    森榮會給我方便，有時候我請假、艱苦，錢不夠向他借，他
    會幫我等語（見原審卷第390頁），可知證人廖森榮對被告
    多有照顧，本已難認其有何設詞誣陷被告之動機。再者，本
    案證人廖森榮早於108年7月10日前，即陸續發現被告將代收
    之「皇家莊園社區」管理費挪為己用之情，經被告稱其係因
    家中發生重大事故亟需用款方為此舉並一再拜託，證人廖森
    榮仍願讓其以代扣薪資方式償還款項，嗣因被告自108年8月
    15日起無故曠職，並於同年月19日傳訊息予證人廖森榮，謊
    稱其在國道上肇事致人於死，且自此避不見面，證人廖森榮
    始決意供出其知悉之犯罪情節並代理龍雲公司提告，此經證
    人廖森榮於原審審理時證述纂詳，並有通訊軟體LINE對話紀
    錄在卷可參（見偵緝卷第137至139頁），而被告於原審審理
    時亦供承：我並沒有在臺南地檢有過失致死的案件，那是我
    唬爛廖森榮的，因為他催我去上班。我心情不好，從108年8
    月15日之後就對廖森榮避不見面，然後向他騙稱發生車禍等
    語（見原審卷第379、390頁）。則依本案提告之經過，益徵
    證人廖森榮應無甘冒偽證罪刑罰風險而虛編不實證詞以誣陷
    被告之必要，是其指證被告未將代收之上開管理費繳回等節
    ，應堪採信。被告上開所辯，顯係事後卸責之詞，洵無可採
    。
  ⒊至被告雖另辯稱：皇家莊園管理委員會之臺中銀行帳戶於108
    年8月9日業經存入1筆23萬7435元，可證被告有將代收管理
    費繳回云云。然查，皇家莊園管理委員會之臺中銀行龍井分
    行帳號000000000000號帳戶，固於108年8月9日經存入1筆註
    記為「7-9月管理費」之23萬7435元，此有該帳戶存摺列印
    資料及台中商業銀行110年3月10日中業執字第1100005596號
    函可參（見原審卷第149頁、本院卷第85至95頁），然該款
    項係因被告未將代收管理費繳回後，由告訴人公司先代為處
    理、補足未繳回金額後，由證人廖森榮將整筆應收管理費以
    現金存入上開帳戶等情，業經證人廖森榮於原審審理時證述
    及本院指述明確（見原審卷第366頁、本院卷第71頁），自
    難以上開皇家莊園管理委員會帳戶於108年8月9日確有存入1
    筆註記為「7-9月管理費」之23萬7435元，而為被告有利之
    認定。
  ⒋又起訴意旨固認被告侵占「皇家莊園社區」管理費之數額為1
    7萬8425元，然經核算皇家莊園管理委員會108年7至9月份收
    費單（見原審卷第223至225、229至233、237至241、245至2
    61、265至277、281至289頁），金額合計應為「17萬7045元
    」，爰認定侵占數額應為17萬7045元，並就此部分犯罪事實
    予以更正。
  ㈣綜上所述，本件事證明確，被告上開業務侵占犯行，均堪認
    定，應予依法論科。
二、論罪科刑：
  ㈠按刑法第336條規定固於108年12月25日經總統公布修正施行
    ，於同年12月27日生效；然本次之修法，係考量該規定於72
    年6月26日後均未修正，嗣上開規定之罰金刑部分，因94年1
    月7日刑法修正施行而將罰金之貨幣單位定為新臺幣，且罰
    金數額依刑法施行法第1條之1之規定提高為30倍；而本次修
    法僅是將上開條文之罰金數額依上述規定調整換算後予以明
    定，修正後之法定刑與修正前並無不同，不生是否有利於行
    為人之問題，自無新舊法比較適用之必要，而應適用現行法
    之規定。
  ㈡核被告上開所為，均係犯刑法第336條第2項之業務侵占罪。
  ㈢被告於任職龍雲公司期間，各基於單一犯意，多次利用職務
    上收取「皇家莊園社區」、「金牌國宅二期社區」管理費機
    會，侵占業務上所各持有之款項，就同一社區部分，乃係於
    密接之時間、空間，以相同方式持續侵害相同法益，各次舉
    動之獨立性極為薄弱，應分別論以接續犯之法律上一罪。
　㈣被告分別侵占「皇家莊園社區」、「金牌國宅二期社區」之
    管理費，所犯上開2罪，犯意各別，行為互殊，應予分論併
    罰。
  ㈤被告前因業務侵占等案件，經臺灣臺中地方法院以105年度審
    簡字第556號判處有期徒刑6月、4月，定應執行有期徒刑8月
    確定，並於105年7月29日易科罰金執行完畢，有臺灣高等法
    院被告前案紀錄表在卷可憑，其於受有期徒刑執行完畢後，
    5年內故意再犯本件有期徒刑以上之罪，為累犯；考量被告
    前案犯罪經執行完畢後，理應產生警惕作用，返回社會後能
    因此自我控管，不再觸犯有期徒刑以上之罪，然被告卻故意
    再犯與前案罪質相同之本案，足見其具特別惡性，且前罪之
    徒刑執行無成效，對於刑罰之反應力顯然薄弱，依司法院大
    法官釋字第775號解釋意旨，認本案均有必要依刑法第47條
    第1項規定加重其刑。
三、原審審理結果，認被告上開罪證明確，並審酌被告因需錢花
    用，即貪圖一己私利，侵占業務上所收取、保管之款項，違
    背其職責，價值觀顯有偏差；且其本案所為部分犯行為告訴
    人公司發覺後，證人廖森榮並未立即提告，尚給予其彌補機
    會並留任之，詎被告竟未能珍惜此情，繼而為侵占犯行，惡
    性非輕；且考量被告犯後坦承附表編號1之犯行，且已將侵
    占款項全數歸還，然就附表編號2部分則始終否認犯行，迄
    今亦未能與告訴人公司和解並徵得原諒等犯後態度；復斟酌
    其各次犯行所侵占之款項金額高低；兼衡被告自陳其國中畢
    業之智識程度、擔任臨時工、日薪800元至1000元，經濟狀
    況自給自足（見原審卷第391頁）等一切情狀，各核情量處
    如附表所示之刑，並審酌被告之犯行次數、密集程度、侵害
    程度等情，定其應執行之刑有期徒刑1年4月。另說明沒收部
    分：按犯罪所得，屬於犯罪行為人者，沒收之。前2項之沒
    收，於全部或一部不能沒收或不宜執行沒收時，追徵其價額
    。犯罪所得已實際合法發還被害人者，不予宣告沒收或追徵
    ，刑法第38條之1第1項前段、第3項、第5項定有明文。經查
    ：㈠被告因犯罪事實欄一㈡之犯行，因而取得17萬7045元，已
    如前述，是該17萬7045元為其犯罪所得，固未扣案，仍應依
    刑法第38條之1第1項前段、第3項規定宣告沒收，於全部或
    一部不能沒收或不宜執行沒收時，追徵其價額。㈡至犯罪事
    實一欄㈠部分，被告業已將侵占之款項全數返還，此經證人
    孫國翔、王珮蓉於原審審理時證述明確（見原審卷第323、3
    33頁），爰不予沒收或追徵其此部分之犯罪所得等情，核其
    認事、用法、量刑均無不當。
四、被告上訴意旨猶執前詞，否認犯罪事實欄一㈡之犯行，該部
    分上訴無理由。又被告雖另謂：犯罪事實欄一㈠請求從輕量
    刑云云；惟按量刑之輕重係屬事實審法院得依職權自由裁量
    之事項，茍已斟酌刑法第57條各款所列情狀而未逾法定刑度
    ，即不得遽指為違法（最高法院72年度台上字第6696號、75
    年度台上字第7033號判例可資參照）。又在同一犯罪事實與
    情節，如別無其他加重或減輕之原因，下級審法院量定之刑
    ，亦無過重或失輕之不當情形，則上級審法院對下級審法院
    之職權行使，原則上應予尊重（最高法院85年度台上字第24
    46號判決亦可參照）。本件原審判決已依刑法第57條之規定
    審酌被告上開一切情狀而量處上述罪刑，核其認事用法並無
    不當，所處之刑符合「罰當其罪」之原則，並無輕重失衡之
    情形，被告上訴請求從輕量刑，該部分之上訴亦無理由，應
    予駁回。
據上論斷，應依刑事訴訟法第368條，判決如主文。
本案經檢察官王宜璇提起公訴，檢察官張慧瓊到庭執行職務。
中　　華　　民　　國　 110　　年　　5 　　月　　4 　　日
            刑事第五庭    審判長法　官  鄭  永  玉
    　　　　　　　　　　　　　　法　官  周  莉  菁
  　　　　　　　　　　　　　　　法　官  卓  進  仕
以上正本證明與原本無異。     
不得上訴。
                                書記官  廖  家  莉 
中　　華　　民　　國　　110 　年　　5 　　月　　5 　　日

附錄本案論罪科刑法條：
刑法第336條
對於公務上或因公益所持有之物，犯前條第1 項之罪者，處1 年
以上7 年以下有期徒刑，得併科15萬元以下罰金。
對於業務上所持有之物，犯前條第1 項之罪者，處6 月以上5 年
以下有期徒刑，得併科9 萬元以下罰金。
前2項之未遂犯罰之。

附表   編號    侵占之項目、金額      宣告刑及沒收  1 「金牌國宅二期社區」管理費共新臺幣4萬7000元 鄭保興犯業務侵占罪，累犯，處有期徒刑7月。  2 「皇家莊園社區」108年7至9月管理費共新臺幣17萬7045元 ㈠鄭保興犯業務侵占罪，累犯，處有期徒刑1年。 ㈡未扣案之犯罪所得新臺幣17萬7045元沒收，於全部或一部不能沒收或不宜執行沒收時，追徵其價額。